臺灣基隆地方法院基隆簡易庭民事判決
原　　　告　黃秀珠
被　　　告　朱睿舟
上列當事人間請求清償債務事件，本院於中華民國100 年8 月17
日言詞辯論終結，判決如下：
    主  文
被告應給付原告新臺幣拾萬元，及自民國一百年四月二十七日
起至清償日止，按年息百分之五計算之利息。
訴訟費用新臺幣仟貳佰元由被告負擔。
本判決第一項得假執行。但被告如以新臺幣拾萬元為原告預供
擔保，得免為假執行。
    事實及理由
一、原告起訴主張：被告於民國96年間邀同原告為保證人，向訴
    外人華南商業銀行股份有限公司貸款30萬元（下稱系爭貸款
    ），以分期付款方式（36期，每月繳款金額9,210 元）購買
    車牌號碼7810–RK之自用小客車，詎被告始終無法繳納該筆
    貸款，原告迫於保證人身份，無奈先行按期以ＡＴＭ轉帳方
    式繳納完畢，惟被告迄今仍無意願清償，迭催不理，為此，
    爰依保證代位之法律關係提起本件訴訟，並聲明：被告應給
    付原告30萬元，及自支付命令送達翌日起至清償日止，按年
    息5 ％計算之利息等語。
二、被告則以：兩造前為同居人關係，原告所花於身之每分錢皆
    係理所當然，並無所謂債務人債權人之分，且系爭貸款渠有
    親自繳納1 、2 期，其他每期皆以現金方式交付原告代繳，
    但有時可能給不足額，而由渠所償還貸款之數額則已不復記
    憶。另原告雖有支出部份貸款，惟兩造並無借款之合意，應
    為贈與，此由兩造生活費不足會相互支援，及未書立借據約
    定利息及清償期等情狀足證等語置辯，並聲明：原告之訴駁
    回。
三、經查，原告主張被告於96年間邀其為保證人，向訴外人華南
    商業銀行貸款30萬元，以分期付款方式（36期，每月繳款金
    額9,210 元）購買車牌號碼7810–RK之自用小客車，並每月
    按期以ＡＴＭ轉帳方式繳納系爭貸款等節，業據原告提出與
    其所述相符之客戶分期繳款記錄查詢表、分期申請表、臺灣
    新光商業銀行基隆分行及中國信託基隆分行存褶影本等件影
    本（本院卷第7 頁至第44頁、第77頁至第82頁）為證，堪信
    為真正。而被告雖辯稱：系爭貸款有1 、2 期為其親自繳納
    ，其他期數，係交現金給原告，託其代繳云云，惟未能提出
    任何證據以實其說，難認可採；又被告所辯：原告為其繳納
    之系爭貸款屬為贈與乙節，亦為原告所否認，且參以被告於
    本院100 年7 月13日言詞辯論期日亦自承其與原告間並無贈
    與之合意等語（本院卷第67頁），足認被告所辯：原告為其
    繳納系爭貸款係為贈與乙節，顯非屬實，準此，被告空言辯
    稱：系爭貸款為其所繳或係原告贈與云云，皆不足採。
四、按保證人向債權人為清償後，於其清償之限度內，承受債權
    人對於主債務人之債權。但不得有害於債權人之利益。民法
    第749 條定有明文。查，本件原告以保證人之身份代位被告
    清償華南銀行之債務，已如前述，是原告於其清償之限度內
    ，自依法承受華南銀行對於被告之債權，從而原告本於上開
    保證代位之法律關係，求為判決被告應給付原告30萬元，為
    有理由，應予准許。
五、次按給付無確定期限者，債務人於債權人得請求給付時，經
    其催告而未為給付，自受催告時起，負遲延責任。其經債權
    人起訴而送達訴狀，或依督促程序送達支付命令，或為其他
    相類之行為者，與催告有同一效力。遲延之債務，以支付金
    錢為標的者，債權人得請求依法定利率計算之遲延利息，但
    約定利率較高者，仍從其約定利率。應付利息之債務，其利
    率未經約定，亦無法律可據者，週年利率為5％。民法第229
    條第2 項、第233 條第1 項及第203 條分別定有明文。查原
    告以保證人身分代位取得之上開債權，核屬未定期限及無利
    息約定之債務，揆諸前揭規定，自應以法定利率年息5 ％計
    算遲延利息，被告自受催告時起始負遲延責任而應給付遲延
    利息。而本件原告既於100 年4 月13日聲請對被告核發支付
    命令，並由本院於100 年4 月26日送達支付命令予被告，有
    送達證書（本院卷第49頁）附卷可稽，並據被告以民事異議
    狀聲明異議，原告所為支付命令之聲請，亦因被告異議而視
    同提起本件訴訟，依據上開規定，應認原告已對被告催告，
    被告就系爭借款迄未清償，自應自支付命令送達被告之翌日
    （即100 年4 月27日）起負遲延責任。
六、從而，原告本於保證代位之法律關係，請求被告給付30萬元
    ，及100 年4 月27日起至清償日止按年息5 ％計算之利息，
    為有理由，應予准許
七、本件係民事訴訟法第427 條第1 項所定之標的金額新臺幣（
    下同）50萬元以下之財產權訴訟，本院為被告敗訴之判決，
    應依職權宣告假執行，並依同法第392 條第2 項規定，依職
    權宣告被告預供擔保，得免為假執行。
八、本件訴訟費用即第一審裁判費3,200 元，由被告負擔。
九、據上論結，本件原告之訴有理由，依民事訴訟法第436 條第
    2 項、第78條、第389 條第1 項第3 款、第392 條第2 項，
    判決如主文。
中    華    民    國   100    年    8     月    31    日
                  基隆簡易庭法  官  周霙蘭
以上正本係照原本作成。
對於本件判決如有不服，應於收受送達後20日內向本院提出上訴
書狀，上訴於本院合議庭，並按他造當事人之人數附具繕本。
中    華    民    國   100    年    8     月    31    日
                            書記官  黃筱雯